【裁判字號】    98,金,15
【裁判日期】    981204
【裁判案由】    損害賠償
【裁判全文】
臺灣臺北地方法院民事裁定                98年度金字第15號
原        告  創意疫苗科技股份有限公司
法定代理人    戊○○
原        告  威盛實業股份有限公司
法定代理人    戊○○
上列二原告共
同訴訟代理人  陳鴻基律師
              陳錦旋律師
被        告  富邦綜合證券股份有限公司
                      設臺北市松山區○○○路○段一０八號
                        地下一樓、三至六樓
法定代理人    丁○○  住同上
訴訟代理人    鄭涵雲律師
              黃冠豪律師
              林世昌律師
被        告  富邦期貨股份有限公司
                      設臺北市○○區○○路九號三樓及三樓
                        之一、五樓之一、之二
法定代理人    甲○    住同上
訴訟代理人    鄭涵雲律師
              黃冠豪律師
被        告  丙○○  住臺北市○○區○○街十三巷三弄十四
                        號二樓
                      居臺北縣新莊市○○街三一巷二二號十
                        三樓
              乙○○  住臺北市南港區○○○路○段二六九巷
                        三弄八號二樓
訴訟代理人    林峻義律師
被        告  己○○  住臺北縣永和市○○路一七六號六樓
訴訟代理人    鄭涵雲律師
              黃冠豪律師
上列當事人間請求損害賠償事件，本院裁定如下：
    主    文
本件移送臺灣士林地方法院。
    理    由
一、按訴訟，由被告住所地之法院管轄；對於私法人或其他得為
    訴訟當事人之團體之訴訟，由其主事務所或主營業所所在地
    之法院管轄；對於設有事務所或營業所之人，因關於其事務
    所或營業所之業務涉訟者，得由該事務所或營業所所在地之
    法院管轄；因侵權行為涉訟者，得由行為地之法院管轄；共
    同訴訟之被告數人，其住所不在一法院管轄區域內者，各該
    住所在地之法院俱有管轄權，但依第四條至前條規定有共同
    管轄法院者，由該法院管轄；訴訟之全部或一部，法院認為
    無管轄權者，依原告聲請或依職權以裁定移送其管轄法院，
    民事訴訟法第一條第一項前段、第二條第二項、第六條、第
    十五條第一項、第二十條、第二十八條第一項定有明文。
二、本件原告起訴主張：
  １被告丙○○、乙○○均為被告富邦綜合證券股份有限公司（
    以下簡稱富邦證券公司）延平分公司員工，被告己○○為被
    告富邦證券公司延平分公司經理；民國九十三年間，被告丙○○、乙○○前往位在臺北市○○區○○街一段六三號六樓
    之原告公司，向原告宣稱被告富邦證券公司所推出之「選擇
    權區間操作套利商品」，獲利穩健無風險，原告創意疫苗科
    技股份有限公司（以下簡稱創意疫苗公司）陷於錯誤，遂於
    同年八月至十二月間，依被告丙○○、乙○○之指示匯款新
    臺幣（下同）二千萬元至「富邦期貨客戶保證金權利金專戶
    」購買該等商品，但僅取得一紙開戶確認書，被告丙○○、
    乙○○每月並攜帶買賣報告書影本送往原告位在臺北市○○
    區○○街一段六三號六樓公司址，嗣因九十四、九十五年間
    依該等買賣報告書所載，投資績效均符合預期，且各期獲利
    均如數匯回原告創意疫苗公司，原告威盛實業股份有限公司
    （以下簡稱威盛實業公司）亦陷於錯誤而於九十四、九十五
    年度分別投資二千萬元、三千萬元，原告創意疫苗公司再於
    九十五年度增加投資一千萬元，合計原告公司投資八千萬元
    。九十六年十二月間，原告創意疫苗公司辦理出金結清，帳
    戶餘額僅餘六萬一千七百九十二元，原告威盛實業公司帳戶
    餘額亦僅餘一百零八萬三千二百八十五元，原告前往被告富
    邦證券公司延平分公司對帳，始知係被告丙○○、乙○○偽
    造買賣報告書影本交付原告，原告所購買之商品實為委由富
    邦證券公司在被告富邦期貨股份有限公司（以下簡稱富邦期
    貨公司）開立期貨帳戶從事期貨交易。
  ２被告丙○○、乙○○偽造買賣報告書、詐騙原告匯款至渠等
    可控制之帳戶，被告己○○未盡督導之責、省略內部控制、
    稽核流程及標準作業程序，在客戶帳戶出現異常虧損時亦未
    主動告知、瞭解投資情況，刻意使原告入金擴大損害，均應
    依民法第一百八十四條第一項、第一百八十五條之規定負侵
    權行為損害賠償之責；被告富邦證券公司為丙○○、乙○○
    、己○○之僱用人，依民法第一百八十八條第一項連帶負賠
    償之責；被告富邦證券公司為被告富邦期貨公司之交易輔助
    人，丙○○、乙○○、己○○又為富邦證券公司之受僱人，
    被告富邦期貨公司亦應依民法第一百八十八條第一項規定連
    帶負賠償之責。
    被告富邦證券公司、富邦期貨公司違反期貨交易法第六十五
    條第一項規定，未於客戶開戶前為風險解說，所提供之服務
    不符合專業水準，亦違反契約告知投資風險之附隨義務，造
    成原告嚴重損失，另均依民法第一百八十四條第二項、消費
    者保護法第七條、民法第二百二十七條規定負賠償之責。
  ３爰以原告所投入資金扣除收回數額、加計以年利率百分之五
    計算之所失利益計算，原告創意疫苗公司請求被告連帶賠償
    二千九百七十二萬九千五百四十一元，原告威盛實業公司請
    求被告連帶賠償四千九百三十五萬五千一百五十三元，及均
    自訴狀繕本送達翌日起算之法定利息（嗣於九十八年四月六
    日更正聲明為：(一)被告富邦證券公司、丙○○、乙○○、己○○應連帶給付原告創意疫苗公司二千九百七十二萬九千五
    百四十一元及利息，(二)被告富邦期貨公司應給付原告創意疫
    苗公司二千九百七十二萬九千五百四十一元及利息，(三)第(一)
    、(二)項被告任一人為給付，其餘被告於其給付範圍內同免責
    任，(四)被告富邦證券公司、丙○○、乙○○、己○○應連帶
    給付原告威盛實業公司四千九百三十五萬五千一百五十三元
    及利息，(五)被告富邦期貨公司應給付原告威盛實業公司四千
    九百三十五萬五千一百五十三元及利息，(六)第(四)、(五)項被告
    任一人為給付，其餘被告於其給付範圍內同免責任）。
三、本件被告富邦證券公司、富邦期貨公司主事務所分別在臺北
    市松山區、中正區，在本院管轄區域內，但被告丙○○起訴
    時住所在臺北縣新莊市○○街三一巷二二號十三樓，現住所
    在臺北市○○區○○街十三巷三弄十四號二樓，被告乙○○
    住所在臺北市南港區○○○路○段二六九巷三弄八號二樓，
    被告己○○住所在臺北縣永和市○○路一七六號六樓，此經
    本院職權查證屬實，有戶籍謄本、司法院戶役政連結作業系
    統查詢單附卷可稽，均不在本院管轄區域內，依民事訴訟法
    第二十條後段規定，本件訴訟自應由同法第四條至第十九條
    規定之共同管轄法院管轄。
四、而本件兩造係因侵權行為及期貨交易委託契約涉訟，原告起
    訴主張之共同侵權行為地在原告主事務所所在地（詐騙原告
    開戶、投入資金，交付偽造之買賣報告書）及被告富邦證券
    公司延平分公司（偽造買賣報告書，未盡督導之責、省略內
    部控制、稽核流程及標準作業程序，在客戶帳戶出現異常虧
    損時未主動告知、瞭解投資情況，刻意使原告入金擴大損害
    ），而原告主事務所位在臺北市○○區○○街一段六三號六
    樓，被告富邦證券公司延平分公司位在臺北市大同區○○○
    路○段六九號二樓，此亦有經濟部商業司公司基本資料查詢
    單可考，至本件涉訟業務（期貨交易委託契約）之營業所亦
    為富邦證券公司延平分公司，要非在本院管轄區域內，且就
    該期貨交易委託契約本件原告僅取得如（原證一）所示之開
    戶確認書一紙，無合意定管轄法院之書面，亦未見契約履行
    地之約定，故本件自應由被告五人依民事訴訟法第十五條第
    一項規定之共同管轄法院即侵權行為地法院臺灣士林地方法
    院管轄。玆原告向本院起訴，顯係違誤，爰依職權將本件移
    送於管轄法院即臺灣士林地方法院。
五、本件被告富邦證券公司、富邦期貨公司、乙○○、己○○固
    曾委任律師到庭，惟被告丙○○迄未曾到庭應訴，亦未曾提
    出書狀為實體爭執，依民事訴訟法第五十六條第一項第一款
    後段之規定，該等被告未就管轄行使責問權一節，對全體被
    告不生效力，併此敘明。
六、依民事訴訟法第二十八條第一項，裁定如主文。
中    華    民    國    98    年    12    月    4     日
                    民事第一庭  法  官  洪文慧
以上正本係照原本作成。
如對本裁定抗告須於裁定送達後十日內向本院提出抗告狀，並繳
納抗告費新臺幣一千元。
中    華    民    國    98    年    12    月    4     日
                                書記官  林芝儀

司法院資訊處製作；財團法人民間司法改革基金會備份。
